【裁判字號】    99,撤緩,22
【裁判日期】    990428
【裁判案由】    聲請撤銷緩刑
【裁判全文】
臺灣苗栗地方法院刑事裁定              99年度撤緩字第22號
聲  請  人  臺灣苗栗地方法院檢察署檢察官
受  刑  人  甲○○
上列聲請人因受刑人犯公職人員選舉罷免法案件，聲請撤銷緩刑
之宣告（99年度執聲字第216 號），本院裁定如下：
    主    文
聲請駁回。
    理  由
一、聲請意旨略稱：受刑人甲○○因犯公職人員選舉罷免法案件
    ，經臺灣苗栗地方法院以98年度選訴字第10號刑事判決（偵
    查案號：臺灣苗栗地方法院檢察署98年度選偵字第78號）判
    處有期徒刑1 年6 月，緩刑3 年，於民國99年3 月10日確定
    在案；乃於緩刑期前即98年9 月20日更犯傷害案件，經臺灣
    臺中地方法院於99年1 月20日以99年度沙簡字第12號刑事簡
    易判決判處有期徒刑10日，於99年3 月22日判決確定；核該
    受刑人所為，已合於刑法第75條之1 第1 項第1 款所定得撤
    銷緩刑宣告之原因，爰依刑事訴訟法第476 條規定聲請撤銷
    等語。
二、按刑法第75條之1 第1 項第1 款規定：「受緩刑之宣告而有
    下列情形之一，足認原宣告之緩刑難收其預期效果，而有執
    行刑罰之必要者，得撤銷其宣告：(一)、緩刑前因故意犯他罪
    ，而在緩刑期內受6 月以下有期徒刑、拘役或罰金之宣告確
    定者」。考其立法意旨係以關於緩刑之撤銷，現行法第75條
    第1 項固已設有2 款應撤銷之原因；至得撤銷緩刑之原因，
    則僅於保安處分章內第93條第3 項與撤銷假釋合併加以規定
    ，體例上不相連貫，實用上亦欠彈性，爰參酌德國及奧地利
    現行立法例增訂得撤銷緩刑之原因。其中，現行關於緩刑前
    或緩刑期間故意犯他罪，而在緩刑期內受得易科罰金之有期
    徒刑之宣告者，列為應撤銷緩刑之事由，因認過於嚴苛，而
    排除第75條應撤銷緩刑之事由，移列至得撤銷緩刑事由，俾
    使法官依被告再犯情節，而裁量是否撤銷先前緩刑之宣告。
    其次，如有前開事由，但判決宣告拘役、罰金時，可見行為
    人仍未見悔悟，有列為得撤銷緩刑之事由，以資彈性適用，
    爰於第1 項第1 款、第2 款增定之。且本條採用裁量撤銷主
    義，賦予法院撤銷與否之權限，特於第1 項規定實質要件為
    「足認原宣告之緩刑難收其預期效果，而有執行刑罰之必要
    」，供作審認之標準。亦即於「得」撤銷緩刑之情形，法官
    應依職權本於合目的性之裁量，妥適審酌被告所犯前後數罪
    間，關於法益侵害之性質、再犯之原因、違反法規範之情節
    是否重大、被告主觀犯意所顯現之惡性及其反社會性等情，
    是否已使前案原為促使惡性輕微之被告或偶發犯、初犯改過
    自新而宣告之緩刑，已難收其預期之效果，而確有執行刑罰
    之必要；此與刑法第75條第1 項所定2 款要件有一具備，即
    毋庸再行審酌其他情狀，應逕予撤銷緩刑之情形不同，合先
    敘明。
三、經查：
（一）受刑人因公職人員選舉罷免法案件（下稱前案），經本院
      以98年度選訴字第10號刑事判決（偵查案號：臺灣苗栗地
      方法院檢察署98年度選偵字第78號）判處有期徒刑1 年6
      月，緩刑3 年，於99年3 月10日確定在案；乃於緩刑期前
      即98年9 月20日更犯傷害案件（下稱後案），經臺灣臺中
      地方法院於99年1 月20日以99年度沙簡字第12號刑事簡易
      判決判處拘役10日，如易科罰金，以新臺幣1 千元折算1
      日，於99年3 月22日判決確定等情，有臺灣高等法院被告
      前案紀錄表及上開判決書各1 份在卷足佐。顯見受刑人緩
      刑前因故意犯他罪，而在緩刑期內受6 月以下有期徒刑之
      宣告確定，已合於刑法第75條之1 第1 項第1 款之撤銷緩
      刑事由無疑。然刑法緩刑制度係為促進惡性輕微之被告或
      偶發犯、初犯利於改過自新而設，且刑法第75條之1 又賦
      與法院裁量撤銷與否之權限，則受刑人雖合於同法條第1
      項第1 款之情形，惟是否已足認原緩刑之宣告難收其預期
      效果，而有執行刑罰之必要，仍須視情形而定。
（二）本件聲請書僅以受刑人於緩刑期前犯傷害罪，而受拘役之
      宣告確定，合於刑法第75條之1 第1 項第1 款所定得撤銷
      宣告之原因等語，然對於該受刑人如何符合刑法第75條之
      1 所定「足認原宣告之緩刑難收其預期效果，而有執行刑
      罰之必要」之實質要件，除提出臺灣臺中地方法院99年度
      沙簡字第12號刑事簡易判決書外，並未提出其他證據以供
      證明符合撤銷緩刑之實質要件，其遽以聲請撤銷上揭緩刑
      ，自值斟酌。又本院98年度選訴字第10號刑事判決並未諭
      知受刑人於緩刑期內付保護管束，故該判決確定後並未執
      行任何緩刑期內保護管束事項，本院自難審酌原緩刑宣告
      是否足收其預期效果。
（三）再者，受刑人所犯前、後2 案雖均為故意犯罪，惟其所犯
      後案之犯罪時間（98年9 月20日）係在前案起訴時間即98
      年12月14日前，足見後案並非於前案偵審程序中再犯，亦
      即受刑人自前案進入偵審程序時起，即未再犯罪或對司法
      機關顯現出藐視之心態，故其惡性及再犯性自較於前案偵
      審程序中再犯者為低，尚不足以證明受刑人違反先前以被
      告「經此教訓後，當知所警惕，而無再犯之虞」之預期效
      果。另參酌受刑人於前案之緩刑期前更犯傷害罪，核其毆
      傷被害人之行為，對於被害人之個人法益固造成危害，惟
      經臺灣臺中地方法院斟酌後判處拘役10日之宣告，刑度相
      對輕微，足徵受刑人後案之犯罪情節尚非重大，難認受刑
      人之反社會性情形，已達到使原宣告之緩刑難收其預期效
      果之程度。且異議人所犯前、後2 案雖均為故意犯罪，然
      該2 案之犯罪型態、原因、侵害法益及社會危害程度迥異
      ，核無關連或類似性，實難以受刑人於緩刑期前所為之傷
      害犯行，即遽認已達無從期待其能悔改警惕，而有一再危
      害社會疑慮之嚴重程度。此外，復無其他具體事證足資認
      定受刑人有何前所宣告之緩刑難收預期效果，而有執行刑
      罰之必要，自難僅因受刑人於緩刑前或緩刑內更犯罪，即
      認一律得撤銷緩刑，否則前開立法本旨將意義盡失，亦與
      緩刑之目的乃避免短期自由刑之弊，並給予受刑人自新機
      會未盡相符。從而，聲請人執此聲請撤銷受刑人前案之緩
      刑即非有據，本件聲請為無理由，應予駁回。
四、據上論斷，應依刑事訴訟法第220 條，裁定如主文。
中    華    民    國    99    年    4     月    28    日
                  苗栗簡易庭    法  官  周靜妮
以上正本與原本無異。
如不服本裁定應於送達後5 日內向本院提出抗告狀。
                                書記官  巫  穎
中    華    民    國    99    年    4     月    29    日

司法院資訊處製作；財團法人民間司法改革基金會備份。
